【裁判字號】    88,再,21
【裁判日期】    890222
【裁判案由】    清償借款
【裁判全文】
臺灣高等法院高雄分院民事判決  八十八年度再字第二十一號
   再審原告  乙 ○ ○
   再審被告  甲 ○ ○
右當事人間清償借款事件，再審原告對於中華民國八十七年六月二十二日本院八十六
年度上更 (一)字第一二一號確定判決提起再審，本院判決如左：
      主      文
再審原告之訴駁回。
再審訴訟費用由再審原告負擔。
      事      實
甲、再審原告方面：
 一、聲明：
   (一)臺灣高等法院高雄分院八十六年度上更(一)字第一二一號確定判決廢棄。
   (二)再審被告在前程序之上訴及假執行之聲請均駁回。
   (三)再審及前程序第二審之訴訟費用由再審被告負擔。
 二、陳述：
   (一)證人周淑惠向證人辛添孝借用一百三十五萬元以清償九十萬元本金及兩件共
       二百四十萬元借款利息，此項事實，原確定判決未予調查採納，顯然違背法
       令。
   (二)證人在原確定判決法院所為之證詞均與事實不符。
   (三)系爭一百五十萬元支票，係再審被告向證人周淑惠索款，而要求再審原告以
       其名義託收提示，故再審原告應非借款人，乃原確定判決法院認再審原告為
       借款人。原確定判決有判決理由與主文顯然矛盾及適用法規顯有錯誤之違法
       。爰依民事訴訟法第四百九十六條第一項第一、二款提起再審之訴。
乙、再審被告方面：
    本件未經言詞辯論，再審被告無聲明及陳述可資記載。
丙、本院依職權調閱本院八十六年度上更(一)字第一二一號清償借款事件全卷。
      理      由
一、按民事訴訟法第四百九十六條第一項第一款所謂「適用法規顯有錯誤」，係指確
    定判決所適用之法規顯然不合於法律規定，或與司法院現尚有效及大法官會議之
    解釋，或最高法院現尚有效之判例顯然違反者而言，最高法院著有六十年台再字
    第一七○號判例可資參照。是當事人提起再審之訴，其再審狀或理由書對於原確
    定判決如何適用法規顯有錯誤自應為具體之指摘，如為成文法者，應揭示該法規
    之條項或其內容，如係成文法以外之法則，應明示該法則之旨趣，如為司法院之
    解釋或最高法院之判例，則應揭示該判解之字號或其內容。查本件原確定判決究
    竟如何適用法規顯有錯誤，再審原告並未為具體之指摘，並列舉該法規之條項或
    其內容，以供本院審酌，自難認合於再審之要件。
二、次按所謂適用法規顯有錯誤，不包括漏未斟酌證據及認定事實顯有錯誤之情形在
    內，最高法院六十三年台上字第八八○號判例著有明文。又民事訴訟法對於證據
    係採自由心證主義，認證據之調查取捨、證據方法及其證明力，法院有自由判斷
    之權，苟無違反論理法則或經驗法則，即不容遽指為違法。經查原確定判決就再
    審原告如何應負清償借款之責，已於理由項下詳予敘明，再審原告徒就原確定判
    決法院關於取捨證據、認定事實之職權行使，泛指其適用法規為顯有錯誤，揆諸
    上開說明，非有理由。
三、又民事訴訟法第四百九十六條第一項第二款所謂判決理由與主文顯有矛盾，係指
    法院依據當事人主張之事實，認定其請求為有理由或無理由，而於主文竟為相反
    之諭示，且其矛盾為顯然者而言  (最高法院八十年台再字第一三○號判例參照)
    。查本件原確定判決於理由項下，認定再審被告對於再審原告部分之上訴，為有
    理由，而於主文則諭示原判決廢棄，再審原告應給付再審被告新台幣二百四十萬
    元，並無判決理由與主文矛盾之情形，再審原告空言指摘原確定判決理由與主文
    顯有矛盾，自難謂合。
四、結論：本件再審之訴為顯無理由，爰不經言詞辯論，依民事訴訟法第五百零二條
    第二項、第七十八條，判決如主文。
中      華      民      國    八十九    年      二      月    二十二    日
                                      臺灣高等法院高雄分院民事第一庭
~B1審判長法官  黃金石
~B2法      官  簡色嬌
~B3法      官  周慶光
右為正本係照原本作成。
如對本判決上訴，須於判決送達後二十日內向本院提出上訴狀，其未表明上訴理由者
，應於上訴後二十日內向本院提出上訴理由書。
中      華      民      國    八十九    年      二      月     二十四   日
~B法院書記官  張寶花
                                                                        Ｇ


司法院資訊處製作；財團法人民間司法改革基金會備份。
